臺灣臺中地方法院民事判決
110年度中簡字第3372號
原      告
即反訴被告  林廷亮  

            陳淑慧  
被      告
即反訴原告  郝婉喬  
上列被告即反訴原告因毀棄損壞等案件，原告即反訴被告提起損
害賠償之刑事附帶民事訴訟，經本院刑事庭移送前來（110年度
附民字第493號），被告即反訴原告並提起反訴，本院於民國111
年5月30日言詞辯論終結，判決如下：
　　主　　　文
被告應給付原告林廷亮新臺幣61,000元，及自民國110年5月12日
起至清償日止，按週年利率百分之5計算之利息。
原告其餘之訴均駁回。
本判決原告林廷亮勝訴部分得假執行。但被告如分別以新臺幣61
,000元為原告林廷亮預供擔保後，得免為假執行。
反訴原告之訴駁回。
反訴訴訟費用由反訴原告負擔。
    事實及理由
甲、程序方面：
    按不變更訴訟標的，而補充或更正事實上或法律上之陳述者
    ，非為訴之變更或追加，民事訴訟法第256條定有明文。本
    件原告起訴時原聲明：被告應給付原告新臺幣（下同）252,
    540元，及自起訴狀繕本送達翌日起至清償日止，按週年利
    率百分之5計算之利息等語（見附民卷第5頁），嗣於本院11
    1年4月11日言詞辯論期日更正聲明為：㈠被告應給付原告林
    廷亮152,540元，及自起訴狀繕本送達翌日起至清償日止按
    週年利率百分之5計算之利息；㈡被告應給付原告陳淑慧10萬
    元，及自起訴狀繕本送達翌日起至清償日止按週年利率百分
    之5計算之利息等語（見本院卷一第416頁），核屬不變更訴
    訟標的，僅更正事實上或法律上陳述，合於前開規定，應予
    准許。
乙、實體方面：
壹、本訴部分：　　
一、原告主張：
　㈠林廷亮經由本院103年度司執字第100514號強制執行事件之拍
    賣程序，拍定取得原為被告所有之門牌號碼臺中市○區○○○街
    00巷00號房屋（下稱系爭房屋）及其坐落土地（下合稱系爭
    房地）之所有權，並於105年4月18日辦理所有權移轉登記完
    畢。嗣林廷亮訴請被告及其前夫即訴外人陳萬秋遷讓系爭房
    屋，經本院以105年度訴字第2451號判決被告及陳萬秋應自
    系爭房屋遷出，並將之騰空返還予林廷亮，被告不服，提起
    上訴，然先後經臺灣高等法院臺中分院106年度上字第191號
    裁定、最高法院106年度台抗字第1154號裁定駁回其上訴，
    而確定在案。復於109年9月25日，經本院以109年度司執字
    第25242號強制執行事件（下稱系爭執行事件），解除被告
    對系爭房地之占有，點交予林廷亮，並張貼執行公告於系爭
    房屋大門上，另將被告遺留之動產搬運至臺中市○○區○○○路0
    00號倉庫保管。詎被告竟為下列侵權行為：
　①於109年10月25日上午9時許，未經林廷亮同意，擅自持系爭
    房屋之門鎖鑰匙開啟門鎖後進入屋內，並將其物品搬回屋內
    放置，而侵入系爭房屋。
　②於同年11月23日下午2時10分許，未經林廷亮同意，委由不知
    情之鎖匠破壞系爭房屋之門閂後，進入系爭房屋內察看，並
    請鎖匠更換門鎖，而毀棄林廷亮原有之門閂、門鎖，足生損
    害於林廷亮。
　㈡被告上開2次侵入系爭房屋之行為，已使原告飽受驚嚇，侵害
    原告居住安寧之人格法益情節重大，致原告受有精神上痛苦
    ，被告自應就每次侵入住宅之行為，賠償原告每人精神慰撫
    金各5萬元，共計各10萬元。至被告毀損系爭房屋門鎖之行
    為，已侵害林廷亮之財產權，致林廷亮受有支出開鎖費用1,
    000元、加裝監視錄影器19,740元、更換電動鐵門密碼800元
    、將大門焊接封閉費用3,000元、將來拆除焊接大門之預估
    加工費28,000元之損害。爰依侵權行為之法律關係提起本件
    訴訟。並聲明：①被告應給付林廷亮152,540元，及自起訴狀
    繕本送達翌日起至清償日止按週年利率百分之5計算之利息
    ；②被告應給付原告陳淑慧10萬元，及自起訴狀繕本送達翌
    日起至清償日止按週年利率百分之5計算之利息。
二、被告則以：原告與伊並無任何債權債務關係，5年來卻一直
    聲請強制執行，本院民事執行處誤將系爭房地所有權移轉給
    原告，然最高法院已經接受伊再審之聲請，並撤銷本院103
    年度訴字第991號判決，故伊仍為系爭房屋之真正所有權人
    ，並無侵入住宅之侵權行為，原告無權要求伊賠償損害等語
    置辯。並聲明：㈠原告之訴駁回；㈡如受不利判決，願供擔保
    請准宣告免為假執行。
貳、反訴部分：
一、反訴原告主張：伊為系爭房屋之所有權人，反訴被告自109
    年9月25日本院民事執行處點交系爭房地予林廷亮之日起，
    至111年1月3日止，無權占有伊所有之系爭房屋，每月受有
    相當於租金之不當得利3萬元，致伊受有損害，精神上並因
    而感到痛苦，反訴被告分別應賠償伊不當得利23萬元及精神
    慰撫金2萬元。爰依不當得利之法律關係提起本件訴訟。並
    聲明：反訴被告應各給付反訴原告25萬元。
二、反訴被告則以：林廷亮為系爭房地之所有權人，陳淑慧則為
    林廷亮之配偶，均有占有系爭房地之合法權源等語置辯。並
    聲明：㈠反訴原告之訴駁回；㈡如受不利判決，願供擔保請准
    宣告免為假執行。　　
參、本院之判斷：
一、本訴部分：　　
　㈠原告主張被告於上揭時地有侵入系爭房屋及毀損門鎖之不法
    侵權行為等情，而被告對其有於109年10月25日上午9時許，
    持系爭房屋之門鎖鑰匙開啟門鎖後進入系爭房屋內，並將其
    物品搬回屋內放置，及於同年11月23日下午2時10分許，委
    由不知情之鎖匠破壞系爭房屋之門閂、門鎖後，進入系爭房
    屋內察看，並請鎖匠更換門鎖等情，均不爭執，惟否認有何
    不法侵權行為，並以前詞置辯。經查：
　⒈林廷亮經由本院103年度司執字第100514號強制執行事件之拍
    賣程序，拍定取得原為被告所有之系爭房地所有權，並本院
    於105年3月23日發給權利移轉證書後，於同年4月18日辦理
    所有權移轉登記完畢，嗣林廷亮訴請被告及其前夫即訴外人
    陳萬秋自系爭房屋遷出，並將之騰空返還予原告，經本院10
    5年度訴字第2451號判決林廷亮勝訴後，被告不服，提起上
    訴，然先後經臺灣高等法院臺中分院106年度上字第191號裁
    定、最高法院106年度台抗字第1154號裁定駁回其上訴，而
    確定在案；復於109年9月25日，經本院以系爭執行事件，解
    除被告對系爭房地之占有，點交予林廷亮等情，有上開判決
    、裁定、本院民事執行處執行命令、張貼本院109年9月25日
    點交公告之照片、同年月28日點交後系爭房屋現場照片、同
    年11月2日被告進入系爭房屋後現場照片、被告更換門鎖後
    現場照片、系爭執行事件109年9月25日執行筆錄、同年10月
    15日通知函附卷可稽【見臺灣臺中地方檢察署（下稱臺中地
    檢署）110年度偵字第2767號偵查卷宗（下稱2767號偵卷）
    第27頁、第33至41頁、第45頁、第99、101頁、第103至111
    頁、110年度偵字第1698號偵查卷宗第31至51頁、本院110年
    度易字第699號刑事卷宗（下稱刑事一審卷）第129至136頁
    、第465至467頁】，並經本院依職權調取系爭執行事件卷宗
    查閱屬實，而堪認定。
　⒉又原告前以被告於上開行為涉犯侵入住宅、毀損罪嫌，而提
    出告訴，經檢察官提起公訴後，由本院以110年度易字第699
    號刑事判決分別判處拘役40日、50日，定應執行刑拘役80日
    ，得易科罰金後，被告不服，提起上訴後，再由臺灣高等法
    院臺中分院110年度上易字第934號刑事判決駁回其上訴確定
    在案等情，亦有上開刑事判決在卷可稽（見本院卷一第15至
    24頁、第115至121頁），且經本院調取上開刑事一審卷宗查
    閱屬實。
　⒊按因繼承、強制執行、徵收、法院之判決或其他非因法律行
    為，於登記前已取得不動產物權者，應經登記，始得處分其
    物權，民法第759條定有明文。次按拍賣之不動產，買受人
    自領得執行法院所發給權利移轉證書之日起，取得該不動產
    所有權，債權人承受債務人之不動產者亦同，強制執行法第
    98條第1項定有明文。準此，因拍賣而取得不動產所有權者
    ，買受人自領有執行法院發給權利移轉證書之日起，即取得
    該不動產所有權，並不以登記為生效要件，是否業經執行法
    院點交，亦於買賣之成立無礙，此觀強制執行法第98條、民
    法第759條規定自明。查系爭房地經本院系爭執行事件拍賣
    ，由林廷亮拍定買受，並經本院於105年3月23日發給權利移
    轉證書，再於同年4月18日辦理所有權移轉登記等情，有建
    物、土地所有權狀、前揭民事判決在卷可查（見2767號偵卷
    第23、25頁、第103至107頁），則揆諸上開說明，林廷亮應
    於105年3月23日即取得系爭房地之所有權，已可認定。
　⒋被告雖抗辯其與原告並無任何債權債務關係，其與鍾淑娟間
    本院103年度訴字第991號、與林廷亮間本院105年度訴字第2
    451號均為錯誤之判決，最高法院已經接受其再審之聲請云
    云。惟按判決一經確定，除提起再審程序予以變更外，當事
    人及法院應同受其既判力之拘束。被告雖提出最高法院109
    年度台職字第535、536、537、530、531號、110年度台補字
    第1583、1584、1585、1586、1587、1588號民事裁定、自行
    收納款項收據（見本院卷一第49至81頁），抗辯最高法院已
    經接受其再審之聲請云云。然查，上開民事裁定均是關於被
    告就最高法院確定裁定聲請再審，然未依法委任律師為訴訟
    代理人，或未依法繳納裁判費，而由最高法院裁定命其補正
    ；至自行收納款項收據僅能證明被告有繳納該等費用之事，
    並無從證明被告所指上開民事確定判決已經再審程序予以變
    更；況被告屢對最高法院就其與鍾淑娟等人間確認契約無效
    等事件之確定裁定聲請再審，亦均經最高法院以再審不合法
    為由，駁回其聲請在案等情，有該院109年度台聲字第225、
    227、229、317號、110年度台聲字第70、171、526、527、5
    28、2509、2510、2511、3263號民事裁定附卷可考（見本院
    卷一第123至148頁），是被告抗辯最高法院已經接受其再審
    之聲請云云，尚難憑採。
  ⒌基上，林廷亮於105年3月23日即取得系爭房地之所有權，顯
    見被告於109年10月25日、同年11月23日進入系爭房屋時，
    已非系爭房屋之所有權人，則其未經所有權人林廷亮之同意
    ，擅自進入屋內，並於同年11月23日委請不知情之鎖匠破壞
    系爭房屋之門閂並更換門鎖而毀棄林廷亮原有之門閂、門鎖
    ，自當分別構成侵入住宅及毀損之不法侵權行為，應堪認定
    。
  ㈡按因故意或過失，不法侵害他人之權利者，負損害賠償責任
    ；不法侵害他人之身體、健康、名譽、自由、信用、隱私、
    貞操，或不法侵害其他人格法益而情節重大者，被害人雖非
    財產上之損害，亦得請求賠償相當之金額；不法毀損他人之
    物者，被害人得請求賠償其物因毀損所減少之價額，民法第
    184條第1項前段、第195條第1項、第196條分別定有明文。
    又民法第195條第1項前段之「其他人格法益」，包含居住安
    寧之人格利益。經查，林廷亮於105年3月23日取得系爭房屋
    之所有權，且系爭房屋自109年9月25日起已在其實力支配管
    領之中，則被告於同年10月25日侵入系爭房屋、於同年11月
    23日毀損系爭房屋之門閂、門鎖，並侵入其內，自係以不法
    之手段，侵害林廷亮之居住安寧之人格法益及財產權，而構
    成不法侵權行為，則林廷亮主張被告應負侵權行為損害賠償
    責任，自屬有據。至陳淑慧雖主張其亦因被告上開侵入系爭
    房屋之行為，而受不法侵害云云，然系爭房屋所有權人僅有
    林廷亮，而不包括陳淑慧，為兩造所不爭執；且陳淑慧自承
    其於被告侵入系爭房屋之時間，尚未遷入居住等情（見本院
    卷二第58頁），則其於被告侵入系爭房屋時，既非系爭房屋
    之所有權人，又未居住其內，自難認其居住安寧之人格法益
    有因被告侵入系爭房屋而受侵害可言。是其主張為被告侵入
    住宅之被害人云云，自無可採。
　㈢茲就林廷亮依侵權行為之法律關係，得請求被告賠償之金額
    ，分述如下：
　⒈109年10月25日、同年11月23日侵入住宅部分：
　　按慰藉金之賠償須以人格權遭遇侵害，使精神上受有痛苦為
    必要，其核給之標準固與財產上損害之計算不同，然非不可
    斟酌雙方身分、資力與加害程度、被害人所受痛苦、及其他
    各種情形核定相當之數額。查被告於上開時間，未經林廷亮
    許可，分別不法侵入系爭房屋，致林廷亮對於居家安寧感到
    憂慮、恐懼，確足令其精神上感到相當之痛苦，則其請求被
    告賠償精神慰撫金，自屬有據。又原告林廷亮為高中畢業，
    與陳淑慧共同經營早餐店，每月共同收入約5萬元，名下有
    房地各2筆、汽車1輛、投資2筆；另被告為二專畢業，從事
    臨時工或記帳工作，每個月收入約1萬元，名下無財產等情
    ，業據林廷亮、被告分別陳明在卷（見本院卷第418頁），
    並有稅務電子閘門財產、所得調件明細表附卷足憑（置於本
    院證物袋）。玆審酌前述林廷亮、被告之教育程度、身分地
    位、經濟狀況、被告不法行為態樣等一切情狀，認林廷亮就
    被告2次侵入住宅之侵權行為，各得請求被告賠償3萬元，共
    計6萬元，逾此範圍之請求，尚屬無據。
　⒉109年11月23日毀損門鎖部分：　
　①按負損害賠償責任者，除法律另有規定或契約另有訂定外，
    應回復他方損害發生前之原狀。第1項情形，債權人得請求
    支付回復原狀所必要之費用，以代回復原狀，民法第213條
    第1項、第3項定有明文。又損害賠償之目的在於填補所生之
    損害，其應回復者，係應有之狀態。
　②查林廷亮主張系爭房屋之門閂、門鎖因遭被告破壞後並更換
    門鎖，因而支出開鎖費用1,000元等情，雖為被告所否認，
    然林廷亮就此已提出由周仕傑出具之免用統一發票收據為證
    （見本院卷一第359頁），且系爭房屋之門閂、門鎖既遭被
    告破壞後擅自更換新鎖，則林廷亮如未請人開鎖，勢必無法
    進入系爭房屋，堪認其確實有支出此一費用之必要。被告空
    言否認，並無可採。
　③林廷亮另主張其為防範被告再次侵入住宅，因而加裝監視錄
    影器、更換電動鐵門密碼費用，並將大門焊接封閉，而支出
    裝設監視錄影器費用19,740元、更換密碼費用800元、焊接
    大門費用3,000元，復預計將來有支出拆除焊接大門加工費2
    8,000元之必要，並提出統一發票、免用統一發票收據為證
    （見附民卷第19頁、本院卷一第359頁）。惟查，林廷亮於
    被告侵入系爭房屋後，為避免被告再度入侵，因而自行加裝
    監視錄影器、更換系爭房屋電動鐵門密碼、以焊接方式封閉
    大門，及將來拆除焊接大門等，均非填補林廷亮因系爭房屋
    之門閂、門鎖被破壞所受之損害，此等費用之支出，自難認
    與被告毀損系爭房屋門閂、門鎖之不法侵權行為有相當因果
    關係存在，無法准許。
　④準此，林廷亮請求被告賠償因毀損系爭房屋門閂、門鎖所受
    損害1,000元為有理由，逾此部分之請求，即屬無據。
  ㈢按給付有確定期限者，債務人自期限屆滿時起，負遲延責任
    。給付無確定期限者，債務人於債權人得請求給付時，經其
    催告而未為給付，自受催告時起，負遲延責任。其經債權人
    起訴而送達訴狀，或依督促程序送達支付命令，或為其他相
    類之行為者，與催告有同一之效力，民法第229條第1項、第
    2項定有明文。又遲延之債務，以支付金錢為標的者，債權
    人得請求依法定利率計算之遲延利息。但約定利率較高者，
    仍從其約定利率。應付利息之債務，其利率未經約定，亦無
    法律可據者，週年利率為百分之5，民法第233條第1項、第2
    03條亦有明文。查林廷亮對被告之損害賠償債權，核屬無確
    定期限之給付，林廷亮既起訴請求被告給付，且起訴狀繕本
    已於110年5月11日送達被告（見附民卷第5頁），然被告迄
    今皆未給付，則依前揭規定，被告即應自收受起訴狀繕本後
    負遲延責任。則林廷亮請求被告自同年月12日起加給按週年
    利率百分之5計算之遲延利息，於法自屬有據。
二、反訴部分：
  ㈠按無法律上之原因而受利益，致他人受損害者，應返還其利
    益。雖有法律上之原因，而其後已不存在者，亦同，民法第
    179條定有明文。故而，不當得利，須以無法律上原因而受
    利益，致他人受損害為成立要件。
　㈡查反訴原告主張反訴被告自109年9月25日本院民事執行處點
    交系爭房屋予林廷亮之日起至111年1月3日止，無權占有系
    爭房屋，而受有相當於租金之不當得利等情，為反訴被告所
    否認，並抗辯均為有權占有系爭房屋等語。經查，林廷亮經
    由本院103年度司執字第100514號強制執行事件之拍賣程序
    ，拍定取得原為反訴原告所有之系爭房地所有權，並於105
    年3月23日取得所有權，且於同年4月18日辦理所有權移轉登
    記完畢，反訴原告已非系爭房地之所有權人等情，業如前述
    ，則林廷亮取得系爭房地所有權後，本於所有權人之地位，
    自得占有系爭房屋。又陳淑慧為林廷亮之配偶，為兩造所不
    爭執，則陳淑慧基於夫妻共同生活之目的，隨同林廷亮居住
    於系爭房屋內，應屬有權占有。準此，反訴被告占有系爭房
    屋，俱有法律上原因，非無權占有，且反訴原告於109年9月
    25日至111年1月3日期間，並非系爭房屋之所有權人，自無
    因反訴被告占有系爭房屋而受損害可言，揆諸上開說明，自
    與不當得利之要件不合。準此，反訴原告依不當得利之法律
    關係請求反訴被告返還相當於租金之不當得利，自屬無據。
三、綜上所述，林廷亮依侵權行為之法律關係，請求被告給付61
    ,000元，及自110年5月12日起至清償日止，按週年利率百分
    之5計算之利息，為有理由，應予准許。林廷亮逾此部分、
    陳淑慧之請求則無理由，應予駁回。反訴原告依不當得利之
    法律關係，請求被告各給付25萬元，亦無理由，應予駁回。
五、本件事證已臻明確，兩造其餘攻擊防禦方法及舉證，與本件
    判決結果並無影響，爰不逐一論述。　　
四、本件本訴部分，係就民事訴訟法第427條第2項第12款所定應
    適用簡易程序訴訟事件所為被告敗訴之判決，依同法第389
    條第1項第3款之規定，自應依職權宣告假執行。又被告陳明
    願供擔保，請准宣告免為假執行，經核亦無不合，爰酌定相
    當之金額准許之。
五、本件本訴部分係原告於刑事訴訟程序提起民事訴訟，經本院
    刑事庭裁定移送前來，依刑事訴訟法第504條第1項規定，無
    庸繳納裁判費，且訴訟繫屬期間亦未增生訴訟費用事項，故
    無訴訟費用負擔問題，併予敘明。
六、結論：原告之本訴一部有理由，一部無理由；反訴原告之反
    訴，並無理由，判決如主文。
中　　華　　民　　國　　111 　年　　7 　　月　　4 　　日
                  臺灣臺中地方法院臺中簡易庭
                                  法  官  郭妙俐
以上為正本係照原本作成。
如不服本判決，應於送達後20日內，向本院提出上訴狀並表明上
訴理由，如於本判決宣示後送達前提起上訴者，應於判決送達後
20日內補提上訴理由書（須附繕本）。如委任律師提起上訴者，
應一併繳納上訴審裁判費。
中　　華　　民　　國　　111 　年　　7 　　月　　4 　　日
                                  書記官  林素真